臺灣高等法院刑事判決　　　　　　　　95年度上訴字第4646號
上　訴　人　臺灣臺北地方法院檢察署檢察官
被　　　告　甲○○
上列上訴人因被告偽造有價證券等案件，不服臺灣臺北地方法院
95年度訴緝字第178號，中華民國95年10月4日第一審判決（起訴
案號：臺灣臺北地方法院檢察署70年度偵字第15341號），提起
上訴，本院判決如下：
    主  文
原判決撤銷。
本件免訴。
    理  由
一、本件公訴意旨：被告甲○○於民國六十八年十一月中、下旬
    ，在臺北市○○○路○段七九號二樓，意圖為自己不法之所
    有，竊取張式師所有已蓋好章之華南商業銀行城東分行空白
    支票二紙，得手後意圖供行使之用，以概括之犯意，先後偽
    填日期七十年一月二十五日及面額為新臺幣（下同）十七萬
    六千四百零六元、三二萬四千元，分別持向王基萬、陳紹雄
    等人詐調現金使用。因認被告甲○○涉犯刑法第三百二十條
    第一項竊盜罪嫌、同法第二百零一條第一項之偽造有價證券
    等罪嫌。
二、按案件時效已完成者，應諭知免訴之判決，且得不經言詞辯
    論為之，刑事訴訟法第三百零二條第二款、第三百零七條分
    別定有明文。又按行為後法律有變更者，適用行為時之法律
    ，但行為後之法律有利於行為人者，適用最有利於行為人之
    法律，為民國九十五年七月一日修正施行之刑法第二條第一
    項所明定。查修正後刑法第八十條第一項，及修正前刑法第
    八十條第一項關於追訴權時效期間之規定不同，修正後所定
    追訴權時效期間較長，表示行為人被追訴之期限較久，自屬
    對行為人不利，比較結果自以修正前刑法第八十條之規定較
    有利於行為人。是以本件關於追效權時效之認定，自應適用
    修正前刑法第八十條之規定。又依「擇用整體性原則」（最
    高法院二十七年上字第二六一五號判例參照），關於追訴權
    時效之停止進行，及其期間、計算，亦應一體適用修正前刑
    法第八十一條、第八十三條之規定。
三、經查：
  (一)本件被告甲○○被訴於六十八年十一月中下旬間，涉犯刑法
    第三百二十條第一項之竊盜罪嫌及同法第二百零一條第一項
    之偽造有價證券罪嫌。按被告行為後上開二罪之規定，雖經
    修正，惟經比較結果，除有關罰金刑之規定修正為新臺幣外
    ，餘有期徒刑部分並未修正，自無有利之比較問題，不生新
    舊法之比較，即應依一般法律適用之原則，適用裁判時之規
    定（最高法院九十五年第二十一次刑事庭會議紀錄）。而刑
    法第三百二十條第一項竊盜罪有期徒刑部分之法定刑為「五
    年以下有期徒刑」；偽造有價證券罪有期徒刑之法定刑為「
    三年以上十年以下有期徒刑」，依修正前刑法第八十一條及
    八十條第一項第一款之規定，依最重主刑即「三年以上十年
    以下有期徒刑」為計算，是本件追訴權時效期間為二十年。
  (二)被告被訴偽造有價證券等之事實，係經臺灣臺北地方法院檢
    察署檢察官於七十年六月十一日因偵查另案（臺灣臺北地方
    法院檢察署七十年度他字第四○二號誣告案），發現被告涉
    有上揭偽造有價證券等罪嫌，而開始偵查，有該案偵訊筆錄
    可憑（第四○二號他字偵卷二三頁），嗣經同署檢察官於七
    十年八月二十八日提起公訴，於同年九月二十四日繫屬於原
    審法院，而因被告逃匿致原審審判之程序不能開始，經原審
    於七十年十二月四日發布通緝，有通緝書可佐（見第二一二
    ○號原審卷內通緝書），依修正前刑法第八十三條第一項、
    第三項之規定，本件因通緝致時效停止進行之期間為五年（
    即二十年之四分之一）。因之被告上開犯行之追訴權時效，
    依起訴事實記載被告行為日為「六十八年十一中下旬某日」
    ，爰為被告之利益計以六十八年十一月十五日為其行為日，
    亦即自該行為日起計算二十年，並加計因通緝而停止之五年
    期間，以及開始實施偵查之日（即七十年六月十一日）起至
    原審發布通緝之日（即七十年十二月四日）止之期間，再扣
    除公訴人自七十年八月二十八日起訴至七十年九月二十四日
    案件繫屬於原審之期間後，是本案追訴權時效業於九十四年
    四月十二日完成，揆諸前揭說明，本案爰不經言詞辯論，應
    為諭知免訴之判決。
四、原判決撤銷理由：
    原審法院為被告免訴之判決，經核結論雖無違誤。惟查：原
    審對前揭追訴權時效之各該計算過程及標準未為引據及說明
    ，自有理由不備之違誤。檢察官上訴意旨略以，本件追訴權
    時效應以七十年一月二十五日為計算之始日，而於九十五年
    五月三十一日時效完成等語，雖無理由，惟其已具體指摘原
    判決未為上揭加計因通緝而停止之期間、偵審中已行使訴訟
    權之期間之說明等情，則為有理由，自應由本院將原判決予
    以撤銷改判。
據上論斷，應依刑事訴訟法三百六十九條第一項前段、第三百六
十四條、第三百零二條第二款、第三百零七條，刑法第二條第一
項，（修正前）第八十條第一項、第八十一條、第八十三條，判
決如主文。
中　　華　　民　　國　　96　　年　　1　　月　　26　　日
　　　　　　　　　刑事第十八庭審判長法　官  溫耀源
　　　　　　　　　　　　　　　　　  法　官  邱同印
　　　　　　　　　　　　　　　　　  法　官  段景榕
以上正本證明與原本無異。
檢察官如不服本判決，應於收受送達後十日內向本院提出上訴書
狀，其未敘述上訴之理由者並得於提起上訴後十日內向本院補提
理由書（均須按他造當事人之人數附繕本）。
                                    書記官  陳靜姿
中　　華　　民　　國　　96　　年　　1　　月　　29 　　日
